臺灣桃園地方法院交通事件裁定　　　　99年度交聲字第1745號
原處分機關　交通部公路總局新竹區監理所中壢監理站
異　議　人
即受處分人　張立人
上列受處分人因違反道路交通管理處罰條例案件，對於原處分機
關中華民國99年9 月23日所為之處分（原處分案號：壢監裁字第
裁53-DB0000000號）聲明異議，本院裁定如下：
    主  文
原處分撤銷。
張立人不罰。
    理  由
一、按法院受理交通事件，準用刑事訴訟法之規定，道路交通管
    理處罰條例第89條前段定有明文，是刑事訴訟法第154 條第
    2 項「犯罪事實應依證據認定之，無證據不得認定其犯罪事
    實」規定及最高法院40年臺上字第86號判例所揭示「事實之
    認定，應憑證據，如未能發現相當證據，或證據不足以證明
    ，自不能以推測或擬制之方法，為裁判基礎」之旨，於法院
    審理行為人違反道路交通管理處罰條例案件時，當有其適用
    ；再據前揭意旨，當法院踐行調查證據程序完畢後，如就原
    處分機關所認定違規事實仍有合理懷疑，應對受處分人為有
    利之認定，是刑事訴訟法上之罪疑唯輕或罪疑唯有利於被告
    之原則，於法院審理交通聲明異議案件時，亦有所適用。
二、原處分意旨略以：本件異議人即受處分人張立人於民國99年
    6 月20日15時42分，騎乘車號668-DLA 號之重型機車，行經
    桃園縣八德市○○路與介壽路1 段路口，因「未依規定兩段
    式左轉」之違規行為，為桃園縣政府警察局八德分局四維派
    出所執勤員警當場攔停，以受處分人有上開違行為而填掣桃
    警局交字第DB0000000 號舉發違反道路交通管理事件通知單
    （下稱舉發通知單），並當場交由受處分人簽收。受處分人
    未於舉發通知單上所載應到案日期前向原處分機關陳述意見
    ，原處分機關遂於99年9 月23日依道路交通管理處罰條例第
    48條第1 項第2 款、第63條第1 項規定，裁處受處分人罰鍰
    新臺幣（下同）900 元、並記違規點數1 點等語。
三、異議意旨略以：該違規車輛非異議人所有，且未於上述時間
    地點駕駛該車輛，事後亦未收到罰單，請求撤銷原處分等語
    。
四、經查：
（一）按違反道路交通管理處罰條例之行為，於處罰裁決前，應
      給予違規行為人陳述之機會，不服舉發事實者，應於15日
      內，向處罰機關陳述意見，該條例第8 條第2 項、第9條
      第1 項分別定有明文，其所指之陳述意見之時點為「裁決
      前」；再違反道路交通管理事件，受處分人不服處罰，依
      法聲明異議者，處罰機關應於接受異議書狀5 日內，製作
      不服違反道路交通管理事件裁決聲明異議移送書，將案卷
      及有關證物連同聲明異議書狀，送交該管地方法院審理，
      處理細則第65條亦著有明文。本件原處分機關於99年9 月
      23日為裁決，並於同年10月22日受達異議人住所而由其妹
      「張婕」收受一節，有上開裁決書及送達證書在卷可憑，
      則異議人人於「裁決後」之99年10月26日向原處分機關提
      出交通違規案件陳述書表示不服，原處分機關於接獲異議
      人之陳述書後，函請舉發機關調查結果，仍認異議人有違
      規行為，乃函覆認異議人違規屬實，應依法處罰，異議人
      始於99年11月30日具狀向本院聲明異議，雖距異議人收到
      裁決書已逾法定期間，惟異議人既於收受裁決書後之99
      年11月6 日，向原處分機關提出陳述書表示不服，仍應認
      符合上開法令規定之異議人不服處罰應於20日不變期間內
      ，具狀聲明異議（不論異議人係用陳述或異議或申訴之語
      句，或未依司法狀紙之格式為之均可），受處分人提出之
      陳述書既係在原處分機關為本件裁決處分之後，且觀其陳
      述內容，足徵異議人於99 年11 月1 日提出陳述書之真意
      ，顯係不服原處分機關所為之本件裁決處分，惟因不諳異
      議程序，而誤為提出陳述書甚明，堪認異議人是日提出之
      陳述書真意即為對本件裁決處分「聲明異議」，尚不得拘
      泥於異議人使用原處分機關提供之制式「陳述書」之文字
      及書狀格式不符，即率認異議人係對未裁決處分前之交通
      違規為「陳述」。綜上，異議人於原裁決處分送達後，而
      於99年11月1 日向原處分機關陳述意見，應視為未逾法定
      20日聲明異議期間提出異議，以維當事人權益，又嗣後於
      99年11月30日提出聲明異議狀，補正聲明異議之書狀格式
      程序，故本件異議人聲明異議即合於法律上之程式，合先
      敘明。
（二）證人即本案之舉發違規員警陳敬霖到庭作證具結證稱：當
      時在八德市○○路與介壽路口，執行攔檢違規行為之勤務
      ，在15時42分的時候，668-DLA 的騎士未依兩段式左轉違
      規被我攔檢，印象中是名男子，未帶任何證件，他口述年
      籍資料，我先記起來，詢問他車主是誰，再與值班同事求
      證資料是否相符，核後相符，所以我就開單告發，騎士並
      沒有任何的異常或動作，否是為在庭的異議人已沒有印象
      ，車主地址是我們查出來的等語（參本院100 年1 月21日
      訊問筆錄第2 頁），執勤員警在舉發當時未能確實查驗違
      規人之身分，則真正違規人究否為異議人，及真正違規人
      在舉發員警攔停當時所提供之身分資料究否正確，已非無
      疑。
（三）證人即當時違規車輛668-DLA 之車主吳羽欣復到院結證稱
      ：99年6 月20日我的機車借給我的一個朋友，姓名為程顯
      善，當時我們一起去樹林，我的機車給他騎，他載他女朋
      友，我坐車，我們有經過八德市○○路，他被開單的時候
      我有看到，有看到罰單上面的姓名是張立人，當時我以為
      他叫張立人，因為他是我男朋友的朋友等語（參本院同上
      筆錄第5 頁），顯見上開時地駕駛668-DLA 號機車因違規
      行為遭警攔停掣單舉發之真正違規行為人並非本件異議人
      張立人，乃另有冒異議人名義之人所為。
（四）再觀舉發通知單上簽名之違規駕駛人之「張立人」簽名，
      其字體、筆順明顯與異議人在聲明異議狀及本院訊問筆錄
      中之簽名不同，益見異議人所辯為真。
五、綜上所述，本件違規行為人既非異議人本人，而掣單舉發之
    員警又未能查驗真正違規行為人身分，證人吳羽欣復證述當
    時車輛係借「程顯善」之人騎乘，並目睹其為警攔停時以「
    張立人」名義簽收舉發通知單，是本件並無任何證據可證為
    上開交通違規行為之人為異議人，復查無其他積極證據足以
    證明異議人確有未依規定二段式左轉之違規情事，依前揭證
    據法則，即應為有利於異議人之認定，原處分機關未予詳查
    ，遽予裁罰，容有未洽，本件異議為有理由，原處分應予撤
    銷，並諭知受處分人不罰。
六、依道路交通案件處理辦法第20條前段，裁定如主文。
中    華    民    國   100    年    2     月    18    日
                  交通法庭  法  官  楊麗文
以上正本證明與原本無異。
如不服本裁定應於送達後5日內向本院提出抗告狀。
                            書記官  柯凱騰
中    華    民    國   100    年    2     月    18    日